【裁判字號】    90,訴,120
【裁判日期】    900404
【裁判案由】    偽造文書
【裁判全文】
臺灣基隆地方法院刑事判決                            九十年度訴字第一二號
    公  訴  人  臺灣基隆地方法院檢察署檢察官
    被      告  甲○○
右列被告因偽造文書案件，經檢察官提起公訴（九十年度偵字第五九號），本院判決
如左︰
    主  文
甲○○行使偽造私文書，足以生損害於公眾及他人，累犯，處有期徒刑月，如易科
罰金，以佰元折算壹日。
扣案之基隆市警察局基警交字第Ｒ00000000號舉發違反道路交通管理事件通
知單迴覆機關章戳欄上之偽造「乙○○」署押壹枚沒收。
    事  實
一、甲○○曾犯搶奪罪，經法院判處有期徒刑八月確定，前於民國八十五年四月十八
    日執行完畢，復不知悔改，於八十九年七月二十日下午五時五十五分許，在基隆
    市○○路、愛五路口，因違規於道路旁擺設水果攤，遭警員丙○○舉發，詎甲○○竟冒用其房東乙○○名義，自稱其姓名為乙○○，使取締警員丙○○在基隆市
    警察局基警交字第Ｒ00000000號舉發違反道路交通管理事件通知單（下
    簡稱「告發通知單」）「行為人姓名欄」上填載違規人為「乙○○」，其後甲○○在該告發通知單上迴覆機關章戳欄偽造「乙○○」之署押，以示業已收受該告
    發通知單，再持之交還丙○○收執，足以生損害於乙○○本人及警察機關對於道
    路交通管理暨違規處罰之正確性。嗣因警方寄發裁決書予乙○○時，始悉上情。
二、案經基隆市警察局第一分局報告臺灣基隆地方法院檢察署檢察官偵查起訴。
    理  由
一、訊據被告甲○○固不否認於上開時、地於告發通知單上偽簽被害人乙○○之署押
    ，然辯稱伊係不小心簽下被害人之姓名，因為當天正好與被害人有一些事情在談
    ，不知不覺就簽下被害人的姓名，伊如果是故意偽簽，就不會向警員提供自己真
    正的地址、出生年月日及身分證統一編號云云。惟查：
  (一)被告坦承伊係實際違規行為人，核與被害人乙○○及證人即當日取締告發之警員
    丙○○之證述情節相符。
  (二)被告雖辯稱伊係因為當天與被害人有事在談，所以才會不知不覺簽下被害人姓名
    ，然被告於本院審理時自承伊從未改名，一直都是使用甲○○這個名字（本院九
    十年三月二十八日審判筆錄參照），且證人丙○○於本院調查時結證稱：「當天
    我發現被告違規擺攤，一開始我請他拿出證件，他說他未帶證件，並且自稱他叫
    乙○○，我就開單並請他提供其他年籍資料」（本院九十年三月十二日訊問筆錄
    參照），足證被告確曾向取締告發之警員自稱伊即為乙○○，並進而偽簽乙○○
    署押，核與被告供承係不小心簽錯名字之情迥不相同。復佐以被害人於本院證稱
    當時曾向被告催繳房租之情，被告應係故意偽造被害人之署押無訛。
  (三)至被告雖以若係故意偽簽被害人署押，應不致留下自己真正之住址、出生年月日
    及身分證統一編號等語置辯，然被告提供之地址即基隆市○○路四七○號亦係被
    害人之戶籍地址，而被告與被害人係房客、房東之關係，事發前又面對被害人之
    催繳房租，且被告亦當庭自承不知被害人姓名以外之其他年籍資料，則於臨場倉
    促規避取締告發、甚或挾怨報復之際，縱令提供自己真正之出生年月日及身分證
    統一編號，尚與常情無違，自不得以此遽認被告並無偽造被害人署押之故意。
  (四)此外，復有扣案之告發通知單一紙及照片二張在卷可佐，事證明確，被告犯行堪
    可認定，應依法論科。
二、
  (一)按「行為後法律有變更者，適用裁判時之法律。但裁判前之法律有利於行為人者
    ，適用最有利於行為人之法律」，刑法第二條第一項定有明文，究中所稱之「法
    律」變更係指規定「刑罰」之實體法有所變更而言，此自保安處分（刑法第二條
    第二項）、褫奪公權（刑法施行法第二條）、程序法均採從新原則，毋需另為新
    舊法之比較自明。次按刑法為顧及受刑人之各種境遇情狀，對於受短期自由刑及
    罰金刑宣告之受刑人，因限於各種特殊原因以致客觀上不能執行或難以執行原宣
    告刑時，為避免短期自由刑可能產生之弊病，准許受刑人在符合法定條件下，得
    為易刑處分，刑法第四十一條之易科罰金、第四十二條之易服勞役及第四十三條
    之易以訓誡，即係此種關於執行刑罰之易科標準，由於事關刑事執行，且與刑罰
    法律之變更無涉，自應當然適用裁判時之新法，而無比較新舊法之問題，最高法
    院二十九年上字第五二五號、第二三二九號判例均同此旨。經查本件被告犯罪後
    ，刑法第四十一條於九十年一月十日經總統以華總一義字第九○○○○○三八○○號令修正公布，並於同年月十二日正式生效施行，根據該修正條文之立法理由
    係以「原條文以最重本刑三年為限，放寬為五年，因為眾多最重本刑五年之罪如
    背信、侵占、詐欺等，在當今日新月異工商社會中，誤觸法網者眾；基於刑法『
    從新從輕』主義，目前罪刑確定尚未執行者，罪刑確定正在執行者均適用之」，
    亦足證立法者認為僅有罪刑確定尚未執行者、罪刑確定正在執行者始有基於「從
    新從輕」原則為新舊法之比較適用，至若罪刑尚未裁判確定者，當然直接適用裁
    判時之新法即可，應無贅論如何比較新舊法之問題，合先敘明。
  (二)次按在舉發違反道路交通管理事件通知單簽名，若無須依據習慣或特約，單從形
    式上觀察，即足以知悉係表示由署押人名義出具領收通知聯之證明，此與事先在
    印妥內容之收據上偽簽他人姓名之情形，無分軒輊，核屬刑法第二百十條所稱之
    私文書（最高法院八十三年度台上字第六六三一號判例意旨參照）。經查本件被
    告係於舉發違反道路交通管理事件通知單上之「迴覆機關章戳」欄中偽簽被害人
    署押，單從文書形式以觀，尚無法明確表示由署押人名義出具領收通知聯之證明
    ，惟自一般道路交通取締實務及違規行為人之主觀認知，「迴覆機關章戳」欄中
    之署押文字業足已表示由署押人名義出具領收通知聯證明之用意，應係刑法第二
    百二十條第一項以私文書論之準私文書，公訴人漏未斟酌此點，合先敘明。本件
    被告於舉發違反道路交通管理事件通知單上偽簽署押後，並持之向取締告發警員
    行使，核其所為，係犯刑法第二百十六條之行使第二百二十條第一項、第二百十
    條之偽造私文書罪，其偽造被害人乙○○署押之行為，為偽造準私文書之階段行
    為，又偽造準私文書之低度行為，為高度之行使偽造準私文書行為所吸收，均不
    另論罪。查被告前曾受如事實欄所載有期徒刑之執行，此有臺灣高等法院被告全
    國前案紀錄表附卷可考，其於有期徒刑執行完畢後五年以內，再犯本件最重本刑
    為有期徒刑以上之刑之罪，為累犯，應加重其刑。爰審酌被告犯罪之動機係為規
    避警員取締告發，手段及所生危害尚屬輕微、惟犯後仍飾詞否認等一切情狀，量
    處如主文所示之刑，並依上開修正公布之刑法第四十一條第一項之規定，諭知易
    科罰金之折算標準。
三、又上開基隆市警察局基警交字第Ｒ00000000號舉發違反道路交通管理事
    件通知單迴覆機關章戳欄上偽造之「乙○○」署押一枚，應依刑法第二百十九條
    併予宣告沒收。
據上論斷，應依刑事訴訟法第二百九十九條第一項前段，刑法第二百十六條、第二百
二十條第一項、第二百十條、第四十七條、第四十一條第一項、第二百十九條，罰金
罰鍰提高標準條例第一條前段、第二條，判決如主文。
本案經檢察官黃士元到庭執行職務。
中      華      民      國    九十      年      四      月      四      日
                                  臺灣基隆地方法院刑事第二庭
                                      審判長法  官  邱 志 平
                                            法  官  陳 培 仁
                                            法  官  楊 皓 清
右正本證明與原本無異。
對於本件判決如有不服，應於收受送達後十日內，向本院提出上訴書狀，上訴於臺灣
高等法院，並按他造當事人之人數附具繕本。
                                            書記官  邱 李 和
中      華      民      國    九十      年      四      月      六      日
附錄論罪法條
刑法第二百十條：
偽造、變造私文書，足以生損害於公眾或他人者，處五年以下有期徒刑。
第二百二十條第一項：
在紙上或物品上之文字、符號，依習慣或特約，足以為表示其用意之證明者，關於本
章及本章以外各罪，以文書論。
第二百十六條：
行使第二百十條至第二百十五條之文書者，依偽造、變造文書或登載不實事項或使登
載不實事項之規定處斷。


司法院資訊處製作；財團法人民間司法改革基金會備份。
